【裁判字號】    99,易,205
【裁判日期】    990324
【裁判案由】    傷害
【裁判全文】
臺灣彰化地方法院刑事判決               99年度易字第205號
公  訴  人  臺灣彰化地方法院檢察署檢察官
被      告  乙○○
上列被告因傷害案件，經檢察官提起公訴（99年度調偵字第5 號
），本院判決如下：
    主  文
乙○○傷害人之身體，處拘役貳拾日，如易科罰金，以新臺幣壹
仟元折算壹日。
    犯罪事實
一、乙○○因與友人甲○○平日即因金錢糾紛素有嫌隙，緣於民
    國98年8 月30日下午3 時30分許，甲○○因欲前往乙○○位
    在彰化縣和美鎮○○路○ 段227 號住處找尋在該處聊天之葉
    清福時，竟因細故與乙○○發生口角爭執，乙○○竟基於傷
    害人身體之犯意，在其上址住處門前，徒手抓扯甲○○之頭
    髮，並順勢將其頭推往屋前圍牆撞擊，又持花盆砸傷甲○○
    之手部，致甲○○受有右手臂、前臂挫傷、右尺骨遠端骨折
    等傷害。
二、案經甲○○訴由臺灣彰化地方法院檢察署檢察官偵查起訴。
    理  由
一、本案被告所犯係屬刑事訴訟法第376 條第1 款所列之最重本
    刑為3 年以下有期徒刑、拘役或專科罰金之罪，本院爰依同
    法第284 條之1 之規定行獨任審判。
二、次按其他於可信之特別情況下所製作之文書，亦得為證據，
    刑事訴訟法第159 條之4 第3 款定有明文。查診斷證明書及
    病歷資料，乃被告以外之人，即從事診斷之醫師於審判外所
    為之書面陳述，性質上本屬傳聞證據。又該診斷證明書，為
    民間醫院之醫師針對個案而製作之診斷書，雖與刑事訴訟法
    第159 條之4 第1 款所示之「公務員」職務上製作之紀錄文
    書或證明文書不符，亦與刑事訴訟法第159 條之4 第2 款所
    示之於「通常業務」過程不間斷、有規律而準確記載，大部
    分紀錄完成於業務終了前後，並未預見日後可能提供作為證
    據之紀錄文書或證明文書有間（該款之立法理由可參）。然
    醫師依醫師法第17條之規定，如無法令規定之理由，不得拒
    絕診斷書之交付，且若出具與事實不符之診斷書，依醫師法
    第28條之4 第5 款之規定，可處新臺幣10萬元以上50萬元以
    下罰鍰，並得併處限制執業範圍、停業處分1 個月以上1 年
    以下或廢止其執業執照；情節重大者，並得廢止其醫師證書
    ，綜上可知：醫師出具之診斷書若有錯誤、虛偽，醫師之執
    業執照、醫師證書均可能因而廢止，是其正確性甚高，且司
    法機關隨時可以調取醫師依醫師法第12條規定而製作，並由
    醫師執業之醫療機構依醫療法第48條規定保存之病歷與之相
    互核對，設有錯誤，甚易發現並糾正，是以卷附之永安診所
    診斷證明書、病歷等文書，應與公務員職務上製作之文書具
    有同等程度之可信性，屬於刑事訴訟法第159 條之4 第3 款
    所稱之其他於可信之特別情況下所製作之文書，有證據能力
    。
三、再按被告以外之人於審判外之陳述，雖不符刑事訴訟法第
    159 條之1 至第159 條之4 之規定，而經當事人於審判程序
    同意作為證據，法院審酌該言詞陳述或書面陳述作成時之情
    況，認為適當者，亦得為證據。當事人、代理人或辯護人於
    法院調查證據時，知有第159 條第1 項不得為證據之情形，
    而未於言詞辯論終結前聲明異議者，視為有前項之同意，刑
    事訴訟法第159 條之5 定有明文。經查證人甲○○、葉清福
    於偵訊時之證述，公訴人、被告均不爭執其證據能力，本院
    復衡以該等供述證據作成時之情況，應為適當，是可認後述
    所引用證據之證據能力均無疑義，合先敘明。
四、訊據被告固不否認有於上開時、地，與告訴人發生口角爭執
    ，並曾撥擋告訴人之右手，且碰觸其前額之事實，惟辯稱：
    「係告訴人欲抓扯伊下體，伊始伸手將告訴人右手撥開，又
    伊僅是拿花盆作勢要砸告訴人，但未實際丟擲」云云。惟查
    ，上揭犯罪事實，業據證人即告訴人甲○○於偵查中具結證
    稱：「98年8 月30日下午3 時30分許，伊前往被告住處，被
    告疑似酒後情緒失控，衝出來抓住伊頭髮去撞牆，又用花盆
    砸伊手部」等語（見偵查卷第18頁）明確，核與證人葉清福
    於偵查時證稱：「告訴人騎機車到被告住處外面時，伊先出
    去看，叫告訴人不要進去，被告接著就出來對告訴人叫罵，
    伊轉頭要離開時，聽到後面告訴人在喊，伊回頭看到被告抓
    著告訴人頭髮，接著花盆丟到一旁的動作」等語（見偵查卷
    第19頁）大致相符，此外，復有永安診所病歷資料及診斷證
    明書各1 份在卷可稽。又參諸卷附之病歷資料所示，告訴人
    係於98年8 月31日即案發翌日旋前往該醫院門診治療，經驗
    傷診斷之結果，受有右手臂、前臂挫傷、右尺骨遠端骨折之
    傷勢，衡與告訴人指訴係遭被告以徒手抓扯及遭花盆丟擲成
    傷所可能傷及之部位及傷勢相符。綜上諸情，告訴人之指訴
    應非子虛，堪予採信，被告於本院審理時否認犯行，顯係避
    就之詞，洵無足採。
五、核被告乙○○所為，係犯刑法第277 條第1 項之普通傷害罪
    。爰審酌被告僅因細故即與告訴人發生爭執，進而暴力相向
    傷害告訴人，犯後復否認犯罪，迄今未與告訴人達成和解，
    難認具有悔意，惟衡酌告訴人所受之傷害，暨其犯罪動機、
    智識程度、生活狀況等一切情狀，量處如主文所示之刑，併
    諭知易科罰金之折算標準，以示懲儆。
據上論斷，應依刑事訴訟法第299 條第1 項前段，刑法第277 條
第1 項、第41條第1 項前段，刑法施行法第1 條之1 第1 項、第
2 項前段，判決如主文。
本案經檢察官趙冠瑋到庭執行職務。
中    華    民    國    99    年    3     月    24    日
                  刑事第七庭          法  官  胡宜如
以上正本證明與原本無異。
如不服本判決，應於收受判決後10日內向本院提出上訴書狀，並
應敘述具體理由。其未敘述上訴理由者，應於上訴期間屆滿後20
日內向本院補提理由書（均須按他造當事人之人數附繕本）「切
勿逕送上級法院」。
告訴人或被害人對於判決如有不服具備理由請求檢察官上訴者，
其上訴期間之計算係以檢察官收受判決正本之日期為準。
中    華    民    國    99    年    3     月    24    日
                                      書記官  林淑文
附錄本案論罪科刑法條：
中華民國刑法第277條
傷害人之身體或健康者，處3 年以下有期徒刑、拘役或1 千元以
下罰金。
犯前項之罪因而致人於死者，處無期徒刑或7 年以上有期徒刑；
致重傷者，處3 年以上10年以下有期徒刑。

司法院資訊處製作；財團法人民間司法改革基金會備份。
